【裁判字號】    99,交聲,731
【裁判日期】    990630
【裁判案由】    違反道路交通管理處罰條例聲明異議
【裁判全文】
臺灣士林地方法院交通事件裁定   99年度交聲字第731、732號
    原處分機關  交通部公路總局臺北區監理所基隆監理站
    異  議  人
    即受處分人  甲○○
上列受處分人因違反道路交通管理處罰條例案件，對於交通部公
路總局臺北區監理所基隆監理站於民國99年5 月13日所為之處分
（原處分案號：基監字第裁42-ZFP049792、42-ZFP049793號）均
聲明異議，本院裁定如下：
        主  文
異議均駁回。
        理  由
一、按汽車行駛高速公路，於駛進收費站前，應依標誌指示預為
    減速慢行，並依規定標誌、標線、號誌指示或交通勤務警察
    指揮順序行駛過站繳費，高速公路及快速公路交通管制規則
    第23條定有明文。又按汽車行駛於應繳費之公路、橋樑、隧
    道或輪渡，不依規定繳費者，處汽車所有人或駕駛人新臺幣
    （下同）3 千元以上6 千元以下罰鍰，並追繳欠費，道路交
    通管理處罰條例第27條第1 項亦有明文。另按交通部臺灣區
    ○道高速公路局為辦理電子收費申裝及欠費追繳作業，依據
    「公路通行費徵收管理辦法」相關規定訂定「交通部臺灣區
    ○道高速公路局電子收費申裝及欠費追繳作業注意事項」，
    而按車輛不依規定繳納通行費，營運單位之自動收費系統應
    將該用路人車輛之車種、牌照號碼、通行時間、地點、行駛
    方向等予以記錄並照相或錄影存記，營運單位應依高速公路
    局查明之車籍資料，製發「補繳通行費及作業處理費通知單
    」，追繳通行費並加收作業處理費用，但因系統因素致無法
    完成扣款交易者，不另收作業處理費，前項作業處理費用指
    用路人每次不依規定繳費，所應加收之作業處理費用，包含
    車籍資料查詢費、照片費、帳單列印費、掛號郵資費、人工
    作業處理費及繳款手續費等，由高速公路局核定及由營運單
    位公告之；又作業處理費用之種類包含自動補繳作業處理費
    及通知補繳作業處理費；再用路人應依「補繳通行費及作業
    處理費通知單」所列金額及繳費期限完成補繳，逾補繳期限
    截止日未繳納者，依法舉發，上開「交通部臺灣區○道○○
    ○路局電子收費申裝及欠費追繳作業注意事項」第13、14、
    17條亦分別定有明文。
二、原處分意旨略以：異議人即受處分人甲○○所有之車牌號碼
    1463-EG 號自用一般小客車，於民國98年12月19日19時20分
    、20時31分許，行經樹林收費站南（第12車道）及樹林收費
    站北（第11車道）之電子收費（ETC） 車道，均因卡片餘額
    不足而通行費欠繳，經催繳而均未能於繳費期限99年2 月10
    日期限內完成繳納，經內政部警政署國道公路警察局以其於
    補繳期限終止日之次日即99年2 月11日成立「汽車行駛於應
    繳費之公路，不依規定繳費」之違規行為，而均於99年3 月
    10日逕行舉發，經受處分人申訴後，原處分機關交通部公路
    總局臺北區監理所基隆監理站審查結果，仍認有前開違規行
    為，而均依道路交通管理處罰條例第27條第1 項規定，各裁
    處異議人罰鍰3 千元（共6 千元）等情，有內政部警政署國
    道公路警察局舉發違反道路交通管理事件通知單（公警局交
    字第ZFP049792 、ZFP049793 號）、交通部公路總局臺北區
    監理所基隆監理站違反道路交通管理事件裁決書（基監字第
    裁42-ZFP049792、42-ZFP049793號）附卷可稽。
三、聲明異議意旨略以：本件伊並未收到補繳通知，係於99年3
    月16日收到汐止社后郵局之掛號通知函時，於隔天即99年3
    月17日早上領取到補繳通知單同時，也收到罰單，隨即向基
    隆監理站提出申訴云云。
四、經查：
(一)、異議人所有之上開車輛，於前揭時間，ETC 卡片餘額不足而
    行駛於高速公路電子收費車道，致通行費欠繳之事實，為異
    議人所不爭執，並有採證相片2 紙附卷可稽；
(二)、雖異議人爭執其未收受催繳通知單，不應予以裁罰云云，惟
    查：
１、按違反道路交通管理事件統一裁罰基準及處理細則第5 條規
    定，處理違反道路交通管理事件，有關文書送達之程序，依
    行政程序法之規定；又送達於應受送達人之住居所、事務所
    或營業所為之；再於應送達處所不獲會晤應受送達人時，得
    將文書付與有辨別事理能力之同居人、受僱人或應送達處所
    之接收郵件人員；另送達不能依前2 條規定為之者，得將文
    書寄存送達地之地方自治或警察機關，若由郵務機關送達者
    ，得將之寄存於送達地之郵政機關，並作送達通知書兩份，
    1 份黏貼於應受送達人住居所、事務所、營業所或其就業處
    所門首，另1 份交由鄰居轉交或置於該送達處所信箱或其他
    位置，以為送達，行政程序法第72條第1 項、第73條第1 項
    及第74條第1 項、第2 項，分別定有明文。
２、查異議人之住所為「臺北縣汐止市○○街95巷38號2 樓」乙
    情，有本件聲明異議狀記載聲明人之住所為上址可考；而本
    件「補繳通行費及作業處理費通知單」（繳款期限均為99年
    2 月10日），均係於99年1 月26日送達於異議人上開住所，
    因未獲會晤本人，亦無受領文書之同居人或受僱人，乃製作
    送達通知書2 份，1 份黏貼於應受送達人住居所門首，1 份
    置於該送達處所信箱或其他適當位置以為送達，並寄存在後
    港郵局，又因異議人逾繳費期限未繳納，經內政部警政署國
    道公路警察局以其於補繳期限終止日之次日即99年2 月11日
    成立道路交通管理處罰條例第27條第1 項「汽車行駛於應繳
    費之公路，不依規定繳費」之違規行為，而均於99年3 月10
    日予以舉發，該等舉發單（載明應到案期限為99年4 月9 日
    ），均係於99年3 月16日送達於異議人上開住所，亦因未獲
    會晤本人，亦無受領文書之同居人或受僱人，乃製作送達通
    知書2 份，1 份黏貼於應受送達人住居所門首，1 份置於該
    送達處所信箱或其他適當位置以為送達，並寄存在汐止社后
    郵局等情，有交通部臺灣區○道○○○路局樹林收費站函檢
    附之該局委託遠通電收股份有限公司補繳通行費及作業處理
    費通知單及送達證書、內政部警政署國道公路警察局舉發違
    反道路交通管理事件通知單之送達證書等件附卷可稽，該等
    催繳通知單及舉發單均因寄存送達而發生合法送達效力，此
    乃依法律規定所發生之送達效力，不受異議人實際是否或於
    何時領取寄存文件之影響，是則異議人未於催繳通知單載明
    之繳款期限99年2 月10日前補繳通行費及作業處理費，於補
    繳期限終止日之次日即99年2 月11日起已成立道路交通管理
    處罰條例第27條第1 項「汽車行駛於應繳費之公路，不依規
    定繳費」之違規，舉發機關依法舉發並無違誤，原處分機關
    依前揭道路交通管理處罰條例第27條第1 項第1 款、道路交
    通管理事件統一裁罰基準及處理細則第43、44條，及該處理
    細則第2 條第2 項之裁罰基準表等規定，裁處異議人罰鍰各
    3 千元（共6 千元），均屬於法有據。異議人所辯，不能解
    免其違規責任。
五、綜上，本件異議人所有之汽車，確有行駛於高速公路，不依
    規定繳費之違規行為，經舉發機關依法舉發、原處分機關依
    前揭規定各裁處罰鍰3 千元（共6 千元），並無違誤，本件
    受處分人之異議為無理由，應予駁回。
六、據上論斷，依道路交通案件處理辦法第19條，裁定如主文。
中    華    民    國    99    年    6     月    30    日
                  交通法庭  法  官  孫  曉  青
以上正本證明與原本無異。
如不服本裁定應於送達後5日內向本院提出抗告狀。
                            書記官  林  蔚  菁
中    華    民    國    99    年    6     月    30    日

司法院資訊處製作；財團法人民間司法改革基金會備份。
